臺灣臺北地方法院刑事判決　　　　　　　92年度訴字第2115號
公　訴　人　臺灣臺北地方法院檢察署檢察官
被　　　告　丁○○
指定辯護人　丁福慶律師
上列被告因公共危險案件，經檢察官提起公訴（92年度偵緝字第
1324號），本院判決如下：
    主  文
丁○○無罪。
    理  由
一、公訴意旨略以：被告丁○○前於民國87年間因藥事法案件，
    經法院判處有期徒刑五月確定，於89年10月5 日入監執行完
    畢。詎不思悔改，因細故而與僱主即告訴人乙○○之弟甲○○發生爭執，竟萌縱火故意，於91年7月31日凌晨1時許，手
    持內裝汽油之瓶子（即俗稱汽油彈）至臺北市大安區○○○
    路○段118巷5號之1由乙○○所經營現供人使用之「蒜頭餐廳
    」，以汽油彈丟擲至餐廳內側防火巷內之餐廳前遮雨棚縱火
    ，致該餐廳所架設之遮雨棚遭燒毀不堪使用，足生「蒜頭餐
    廳」及危害餐廳鄰居住宅之安全。嗣經民眾報警迅速處理而
    未釀成災害，因認被告涉犯刑法第174條第1 項、第3項之放
    火燒燬現未有人所在之他人所有建築物未遂罪嫌（起訴書原
    記載被告涉犯刑法第173條第1項之罪嫌，經實行公訴檢察官
    於本院審理時當庭變更起訴法條為同法第174條第1 項、第3
    項之罪嫌）等語。
二、按犯罪事實應依證據認定之，無證據不得認定犯罪事實；不
    能證明被告犯罪者，應諭知無罪之判決，刑事訴訟法第 154
    條第2項及第301條第1 項前段分別定有明文。次按認定不利
    於被告之事實須依積極證據，苟積極證據不足為不利於被告
    事實之認定時，即應為有利於被告之認定（最高法院30年臺
    上字第816 號判例意旨參照）；認定犯罪事實所憑之證據，
    雖不以直接證據為限，間接證據亦包括在內；然而無論直接
    或間接證據，其為訴訟上之證明，須於通常一般之人均不致
    有所懷疑，而得確信其為真實之程度者，始得據為有罪之認
    定，倘其證明尚未達到此一程度，而有合理之懷疑存在時，
    因而為無罪之判決，尚不得任意指為違法（最高法院76年臺
    上字第4986號判例意旨參照）；檢察官對於起訴之犯罪事實
    ，倘其所提出之證據，不足為被告有罪之積極證明，或其指
    出之證明方法，無從說服法院以形成被告有罪之心證，基於
    無罪推定之原則，自應為被告無罪判決之諭知（最高法院92
    年臺上字第128號判例意旨參照）。
三、本件公訴人認被告涉犯上揭公共危險犯行，係以被告之供述
    、告訴人王智峰之指訴、證人即告訴人之胞弟甲○○、警員
    丙○○、臺北市消防局隊員戊○○之證述、現場監視器翻拍
    之相片1張、臺北市政府消防局火災原因調查報告書1份暨遮
    雨棚燒毀照片2張、91年7月26日舜泰公司切結書及寶慶路派
    出所員警工作紀錄簿影本各1 張，資為論據。訊據被告堅決
    否認其事，辯稱：(一)91年7月31日事發當時伊不在案發現場，
    伊於91年7 月30日晚間與友人己○○、潘庚霖等共五人到木
    柵好樂迪KTV唱歌，一直到凌晨1點多才離開KTV回住處睡覺；
    (二)證人王智峰、甲○○均無法確定伊即係縱火之人，僅由衣
    服及體格推定是伊縱火，而與其有相似衣服之人比比皆是，
    不能僅依證人上開指述，作為有罪判決之依據；(三)證人戊○○、丙○○均證稱無法看清楚監視器所拍攝到縱火人之面貌
    ，則證人戊○○、丙○○之證詞不能作為認定伊即是縱火人
    之依據；(四)檢察官聲請傳喚江堯北、黃武龍部分，與本案無
    直接關聯性等語。
四、經查：
  (一)91年7月31日凌晨1時許，位於臺北市大安區○○○路○段118
    巷5號之1由告訴人乙○○經營之「蒜頭餐廳」，遭人以瓶子
    內裝汽油引燃投擲至餐廳南側之防火巷內遮雨棚，致蒜頭餐
    廳南側防火巷內遮雨棚部分燒燬之事實，業據證人即告訴人
    王智峰、臺北市消防局隊員戊○○分別於本院審理時結證在
    卷（見本院93年9月1日、94年1月25日審判筆錄第4頁），復
    有臺北市政府消防局火災原因調查報告書1份及現場照片4幀
    附卷可憑（見92年度偵字第4914號偵查卷第4 頁至第23頁、
    第51頁、第52頁），堪以認定。而經詳觀卷附監視錄影光碟
    片之電腦列印照片1紙（見92年度偵字第4914 號偵查卷第39
    頁），僅能辨識有1 人站立在道路上，該人前方有一團亮光
    ，至於該人係男性或女性及其面貌、體型、衣著如何，則完
    全無法辨識。另據證人王智峰證稱已將監視錄影光碟片交予
    臺北市政府消防局等語（見本院93年9月1日審判筆錄第7 頁
    ）。本院為勘驗告訴人所提出之監視錄影光碟片，以辨明放
    火之行為人，乃函請臺北市政府消防局檢送前述火災案由王
    智峰提供之監視錄影光碟片過院，經臺北市政府消防局函覆
    ：該局已於91年8 月28日將光碟片隨案移送至臺北市政府警
    察局刑事警察大隊等語；本院復函請臺北市政府警察局刑事
    警察大隊檢送上開光碟片到院，據臺北市政府警察局刑事警
    察大隊函覆：該大隊於91年9月5日接獲臺北市政府消防局函
    人簽辦逕送轄區大安分局處理等語；本院再函請臺北市政府
    警察局大安分局檢送上開光碟片過院，經該局函覆：臺北市
    政府消防局、臺北市政府警察局刑事警察大隊寄達本案相關
    資料時，並未附送相關光碟片等語，此有臺北市政府消防局
    93年10月21日北市消調字第09333523100 號函、臺北市政府
    警察局刑事警察大隊93年11月8日北市警刑大偵字第0936686
    57 00號函、臺北市政府警察局大安分局93年12月3日北市警
    安分刑字第09365130100號函各1件在卷可佐（見本院卷），
    因此未能調得前開監視錄影光碟片進行勘驗。
  (二)次查，證人王智峰、甲○○、戊○○、丙○○於本院審理時
    均證稱曾經觀看過91年7 月31日攝有放火行為人之監視錄影
    畫面，關於其等觀看監視錄影畫面之情形，證人王智峰結證
    稱：其餐廳被縱火當天，住在餐廳樓上的親戚通知伊，餐廳
    燒起來了，叫伊趕快過去，樓上親戚通知時，沒有說是何人
    縱火，其到現場時火已經滅了，消防車已經離開，電源全部
    被切掉了，隔天早上才清理現場，伊並沒有看到縱火人，事
    後觀看監視錄影畫面時，看到縱火人拿1 個類似汽油彈的東
    西丟出去，依錄影畫面及電腦列印照片不能很清楚辨認縱火
    人的容貌，但依縱火人的體型肚子凸出來及穿著的服裝判斷
    ，應是丁○○，該衣服丁○○以前有穿過等語（見本院93年
    9月1日審判筆錄）；證人甲○○結證稱：案發當天晚上伊沒
    有到現場查看，隔天看監視錄影畫面時，看到一個人戴著全
    罩式安全帽走過來，手上拿著東西，看不出是什麼東西，也
    看不清楚縱火人的臉，此人手邊突然有個火光往燒掉的防火
    巷一丟，之後防火巷那邊就著火起來了，從錄影畫面所看到
    縱火人的衣著顏色、形式，其現在已經忘記，之前在警局筆
    錄有指認縱火人是矮矮的有啤酒肚，穿藍白相間寬的直條紋
    上衣，伊所認識的人有這種身材的只有丁○○，且此種樣式
    的衣服丁○○以前穿過，所以指認丁○○是縱火之人等語（
    見本院93年9月1日審判筆錄）；證人即臺北市政府消防局隊
    員戊○○於本院審理時結證稱：其請餐廳老闆王智峰把監視
    錄影畫面燒成光碟，其等在現場觀看監視錄影畫面時，看到
    1 名男子騎著機車，但是畫面很模糊，無法判斷機車的顏色
    、廠牌，也沒有看到車號，也沒有辦法看清楚縱火人的臉，
    該男子拿著1 個瓶子點燃之後往遮雨棚方向丟，這時伊詢問
    老闆這人是否認識，當時老闆很肯定的說是他們裡面的員工
    ，伊再請老闆確認，並問畫面這麼模糊你如何確認，當時老
    闆肯定回答說是餐廳離職員工。其反覆看了10次監視錄影畫
    面，回到大隊時有重新在電腦螢幕裡面看，並把縱火人丟擲
    的動作做擷取的動作，畫面中沒有辦法看清楚安全帽的顏色
    ，只能看到戴著安全帽，因為晚上錄影畫面是黑白，也無法
    看出衣服顏色的深淺，伊當時看到的監視錄影劃面有紅格子
    線交錯等語（見本院94年1 月25日審判筆錄）；證人即臺北
    市政府警察局大安分局羅斯福路派出所警員丙○○於本院審
    理時結證稱：其與王智峰、甲○○、消防局火調科的人員在
    現場看了監視器畫面至少3、4 遍以上，當時看的畫面有1名
    個男子身材壯碩，穿有直線條類似襯衫之類的上衣，因為畫
    面不是很清楚伊不知道是線條是寬的還是細的，衣服的顏色
    近似於黃色、綠色摻雜的，褲子的顏色好像是藍色的，而且
    頭部上面有一個光亮的火球，畫面中的男子身材不是很高，
    而且似乎有一點肚子、壯壯的，因為監視器的畫面不是很清
    楚，關於縱火人所穿襯衫的形式類似是棉質的直條紋襯衫，
    其所看到畫面上的男子身材與在庭被告丁○○看起來肚子很
    像，上半身的體型相似度很大，看錄影帶時縱火人的面貌不
    是很清楚，但是頭蠻大的等語（見本院94年3月3日審判筆錄
    ）。參以證人王智峰、甲○○、戊○○、丙○○係於火災現
    場一同觀看監視錄影畫面數次，證人戊○○返回臺北市消防
    局後並再度觀看王智峰提供之監視錄影光碟片數次，惟關於
    放火人所穿著衣服之樣式，證人甲○○證稱係藍白相間寬的
    直條紋上衣等語；證人戊○○證稱錄影畫面是黑白，無法看
    出衣服顏色的深淺等語；證人丙○○證稱係穿直線條類似襯
    衫之類的上衣，因為畫面不是很清楚伊不知道是線條是寬的
    還是細的，衣服的顏色近似於黃色、綠色摻雜等語，其等所
    言顯不一致，則放火人所著上衣之顏色、形式究竟如何，即
    非無疑。是由證人王智峰、甲○○、戊○○、丙○○之證詞
    可徵，前開監視錄影之畫面相當模糊，完全無法辨識放火人
    之面貌；且其等四人所言監視錄影畫面之顏色竟有3 種不同
    之證詞，益徵由於監視錄影畫面模糊，根本無法清楚辨別畫
    面所攝物體之正確顏色。則證人王智峰、甲○○認為監視錄
    影畫面所攝放火人所穿衣服係藍白相間寬的直條紋上衣，被
    告曾經穿過此種樣式之上衣，而以衣服之顏色、條紋形式指
    認被告即係放火之人，即非無誤認之可能。又證人王智峰、
    甲○○另以監視錄影畫面所攝放火人之身材矮且有啤酒肚，
    而其等所認識之人僅被告有此種身材，因而指認被告為放火
    之人，然而一般中年人具有矮且腹部凸出此一身材特徵者，
    並非鮮有，則放火之人雖有此項身材特徵，在無其他補強證
    據之情形下，尚無從遽認放火人即為被告。
  (三)第查，被告於90年7月間至91年7月間任職於告訴人經營之蒜
    頭餐廳擔任廚師職務，證人甲○○於91年7 月中旬某日曾因
    被告衣著邋遢加以規勸而與被告發生爭執，二人並因此互毆
    ，被告旋即離職等情，為被告所不否認，且經證人王智峰、
    甲○○於本院審理時結證明確（見本院93年9月1日審判筆錄
    第5 頁、第20頁、第21頁、第24頁）；又證人甲○○於本院
    審理時證稱：蒜頭餐廳販賣牛肉麵，當時購買牛肉之廠商由
    被告接洽，之後被告無故離職，廠商就來店裡找被告，其等
    不知道有這個帳，所以被告與蒜頭餐廳有債務糾紛等語（見
    本院93年9月1日審判筆錄第29頁），此為被告所是認（見本
    院94年3月22日審判筆錄第3頁），檢察官並提出舜泰公司切
    結書影本1 紙為證，是以堪認被告於離職前曾與證人甲○○
    發生糾紛，亦與告訴人經營之蒜頭餐廳存有糾葛。然而被告
    與告訴人及證人甲○○之間存有糾紛乙節，或可充為認定被
    告犯罪之「動機」，抑或作為認定被告犯罪之間接證據，惟
    通常「動機」與犯罪之成立無關，而以之為科刑時應予審酌
    之事項，除於特殊之犯罪，以之為主觀不法構成要件之構成
    要素者，如刑法分則中規定以「意圖」為成立要件之罪，故
    目的犯（意圖犯）在主觀上除須具備故意之構成要件外，尚
    須具備法定之不法意圖，否則其犯罪即無以成立（最高法院
    93 年度臺上字第4798 號判決意旨參照），本案檢察官起訴
    被告涉犯刑法第173條第1項之罪嫌，核屬結果犯，是以「動
    機」僅能作為認定犯罪事實成立後，於科刑時應予審酌之事
    項；另間接證據雖得作為認定犯罪事實所憑之證據，但間接
    證據，其為訴訟上之證明，須於通常一般之人均不致有所懷
    疑，而得確信其為真實之程度者，始得據為有罪之認定，倘
    其證明尚未達到此一程度，而有合理之懷疑存在時，即不得
    作為認定犯罪事實之基礎，查被告與告訴人及證人甲○○之
    間存有糾紛乙節，依一般之客觀判斷，並不必然直接指向被
    告即會以放火之行為報復，是以尚難因被告與告訴人及證人
    甲○○之間存有糾紛，即遽認被告為本案放火之行為人。
  (四)再查，被告辯稱其於91年7 月30日晚間與友人己○○、潘庚
    霖等共五人至木柵好樂迪KTV唱歌，一直到凌晨1點多才離開
    KTV 回住處睡覺等語，並提出證人己○○、潘庚霖及己○○
    之富邦商業銀行信用卡消費明細及帳單影本1紙（見本院卷）
    為證。而證人潘庚霖證稱：91年7 月30日晚間與丁○○、己○○等人到好樂迪KTV唱歌，離開KTV時有無超過晚上12點其
    無法確定，離開KTV 時大家各自回去，伊沒有跟丁○○一起
    回去，也無法確定當天丁○○有無回到住處等語（見本院94
    年1月4日審判筆錄）；及證人己○○證稱：其與丁○○、潘
    庚霖等人於91年7月30日晚上10點到好樂迪KTV唱歌，其當時
    借住於丁○○住處，當天晚上11點多伊刷卡買到12點，因有
    點醉意便於12點自行搭計程車回丁○○住處，回到丁○○住
    處時約12點半左右，隔5 分鐘後丁○○也回來，其回到丁○○住處後10分鐘就睡了，伊不能確定之後丁○○有無出門等
    語（見本院94年1月4日審判筆錄），與上開信用卡消費明細
    及帳單影本，固能證明被告與證人己○○、潘庚霖於91 年7
    月30日晚間10時至12時之間在好樂迪KTV 唱歌，而尚不能證
    明被告辯稱其於91年7月31日凌晨1 點多才離開KTV回住處睡
    覺等語屬實，然仍無從直接推認被告離開好樂迪KTV 後係前
    往蒜頭餐廳放火之事實。
  (五)末查，檢察官雖提出員警工作紀錄簿影本1 紙，欲證明被告
    因臺北市○○路○段165號1 樓告訴人經營之指南分店垃圾問
    題，而與住在臺北市○○路○段167號2 樓之黃武龍發生衝突
    ，並將黃武龍住處玻璃砸毀，有報復性人格特質之事實。然
    觀之上開員警工作紀錄簿影本記載：「民眾黃武龍報案稱自
    己所居住的地方（指南路2段167號1 樓）後面巷子的玻璃無
    故遭不明人士砸破，今因不曉得何人所為，暫時保留告訴權
    。」等情，可徵黃武龍亦不知係何人砸破其住處玻璃；況且
    縱然黃武龍住處之玻璃係被告所砸毀，亦與本案構成要件事
    實無關聯性，尚難據為不利於被告之證據。
  (六)至於檢察官聲請再度傳喚證人王智峰、甲○○，以證明被告
    與餐廳有債務糾紛，具有報復性人格特質乙節，惟證人王智
    峰、甲○○已於93年9月1日於本院審理時就被告與蒜頭餐廳
    有債務糾紛等情結證甚詳，且被告於本院審理時並坦承有此
    項糾紛，俱如前述，自無就同一證據且已臻明瞭之待證事實
    重行調查之必要。又檢察官聲請傳喚江堯北，以證明被告請
    江堯北打電話給告訴人不要再追究帳目之事；及聲請傳喚黃
    武龍，以證明被告曾經砸破黃武龍住處玻璃，然而該二項待
    證事實均與本案構成要件事實無直接關連性，尚無調查之必
    要，附此敘明。
  (七)綜上所述，卷附監視錄影光碟片之電腦列印照片1 紙影像模
    糊，完全無法辨識放火人係男性或女性及其面貌、體型、衣
    著如何；又經本院函詢臺北市政府消防局、臺北市政府警察
    局刑事警察大隊、臺北市政府警察局大安分局，均未能調得
    前開監視錄影光碟片進行勘驗；另證人王智峰、甲○○、戊○○、丙○○雖均觀看過監視錄影畫面，然由於監視錄影畫
    面模糊，而無法正確、清楚地辨別畫面所攝物體之顏色及放
    火人之面貌；再者證人王智峰、甲○○以監視錄影畫面所攝
    縱火人之身材矮且有啤酒肚，而其等所認識之人僅被告有此
    種身材，因而指認被告為放火之人，然而一般中年人具有矮
    且腹部凸出此一身材特徵者，並非鮮有，則放火之人雖有此
    項身材特徵，在無其他補強證據之情形下，尚無從遽認放火
    人即為被告；又觀諸檢察官所提出員警工作紀錄簿影本之記
    載，可徵黃武龍亦不知係何人砸破其住處玻璃，且縱然黃武
    龍住處之玻璃係被告所砸毀，亦與本案構成要件事實無關聯
    性，是此工作紀錄簿影本尚難據為不利於被告之證據。從而
    公訴人所舉前開認定被告涉犯放火燒燬現未有人所在之他人
    所有建築物未遂罪嫌之證據，未能積極證明被告確有放火之
    事實，而仍有合理之懷疑存在，尚無從說服本院以形成被告
    有罪之心證，此外，復查無其他積極證據足資證明被告有公
    訴人所指之上開犯行，本案不能證明被告犯罪，揆諸首揭判
    例意旨及說明，自應為被告無罪之諭知。
據上論斷，應依刑事訴訟法第301條第1項前段，判決如主文。
本案經檢察官劉承武到庭執行職務
中　　華　　民　　國　　94　　年 　　4　 　月　　8　　日
　　　　　　　　刑事第八庭    審判長法　官　陳德民
                                    法  官  孫曉青
                                    法  官  張筱琪
以上正本證明與原本無異。
如不服本判決，應於判決送達後10日內，向本院提出上訴狀。
　　　　　　　　　　　　　　　　書記官　李玟郁
中　　華　　民　　國　　94　　年　　4 　　月　　12　　日
